臺灣屏東地方法院交通事件裁定　　　　　96年度交聲字第19號
聲　請　人　交通部公路總局高雄區監理所屏東監理站
異　議　人
即受處分人　甲○○
上列受處分人因違反道路交通管理處罰條例案件，對於交通部公
路局高雄區監理所屏東監理站民國95年12月20日所為屏監違字第
裁82-V00000000號裁決聲明異議，本院裁定如下：
    主  文
原處分撤銷。
甲○○汽車駕駛人駕駛汽車肇事致人受傷而逃逸，處罰鍰新臺幣
玖仟元，並吊銷其駕駛執照，一年內不得考領駕駛執照。
    理  由
一、異議意旨略以：異議人於民國95年7 月30日下午2 時30分因
    駕駛汽車肇事致人受傷而逃逸事件，刑事部分已經異議人依
    本院確定判決完納罰金執行完畢，及臺灣屏東地方法院檢察
    署檢察官不起訴處分確定，惟交通部公路總局高雄區監理所
    屏東監理站95年12月20日屏監違字第裁82-V00000000號裁決
    ，就同一事件雖以罰鍰已依刑事法律處罰，無需繳納，卻仍
    處異議人吊銷駕駛執照，一年內禁考之處分，爰此聲明異議
    云云。
二、按汽車駕駛人駕駛汽車肇事致人受傷或死亡者，應即採取救
    護措施及依規定處置，並通知警察機關處理，不得任意移動
    肇事汽車及現場痕跡證據，違反者處新臺幣三千元以上九千
    元以下罰鍰；前項駕駛人肇事致人受傷而逃逸者，吊銷其駕
    駛執照，道路交通管理處罰條例第62條第3 項前段、第4 項
    前段定有明文。汽車駕駛人，曾依本條例其他各條規定吊銷
    駕駛執照者，一年內不得考領駕駛執照，同條例第67條第3
    項復已明定。又法院受理交通事件，準用刑事訴訟法之規定
    ，道路交通管理處罰條例第89條固有規定，惟依刑事訴訟法
    第370 條前段規定：「由被告上訴或為被告利益而上訴者，
    第二審法院不得諭知較重於原審判決之刑」，即所謂「不利
    益變更禁止原則」，其原則僅限於原判決適用法條並無不當
    時始有其適用，苟原判決有適用法條不當之情形時，第二審
    法院即得撤銷原判決，另為適法之判決而得諭知較重於原審
    之刑，此參諸刑事訴訟法第370 條後段意旨自明。另交通法
    庭認為聲明異議有理由或聲明異議雖無理由，而原處分不當
    或違法者，應以裁定將原處分經聲明異議部分撤銷，並自為
    裁定，道路交通案件處理辦法第20條前段已然揭示。
三、本件異議人於95年7 月30日下午2 時30分因酒後駕車，並於
    行經屏東市○○路、大武路口時，肇事致同向行駛機車駕駛
    人倒地受傷後，未及停車處理即駛離現場，嗣駛離約300 公
    尺後，始因撞及路旁加油站花圃停止而為警查獲，經移送後
    ，其酒後駕車違反刑法第185 條之3 公共危險罪部分，已經
    本院依臺灣屏東地方法院檢察署檢察官聲請，以95年度交簡
    字第522 號刑事簡易判決判處有期徒刑3 月，並諭知易科罰
    金之折算標準確定；涉犯刑法第185 條之4 肇事致人受傷而
    逃逸之公共危險罪部分，則經臺灣屏東地方法院檢察署檢察
    官95年度偵字第4575號不起訴處分確定；另就異議人違反道
    路交通管理處罰條例部分，則據原處分機關即交通部公路總
    局高雄區監理所屏東監理站上開裁決以汽車駕駛人駕駛汽車
    肇事致人受傷而逃逸為由，作成罰鍰已依刑事法律處罰，無
    需繳納，惟仍應裁處吊銷駕駛執照，一年內禁考之處分，有
    臺灣高等法院被告前案紀錄表、交通部公路總局高雄區監理
    所屏東監理站裁決書各1 份在卷可參，並經本院依職權調取
    上開刑事案件全卷核閱在案，堪信為真。異議意旨雖以上開
    同一案件刑事部分已經異議人依本院確定判決完納罰金執行
    完畢，及檢察官不起訴處分確定云云。惟查，異議人前揭時
    地酒後駕車之行為，與駕車肇事致人受傷即行駛離，未留在
    現場處理之行為，不論就刑事法或行政法而言，均非同一事
    實，應分別論究。就異議人駕車肇事致人受傷後，未留在現
    場處理即自行駛離部分，固據臺灣屏東地方法院檢察署檢察
    官不起訴處分如上，然檢察機關就刑事案件作成不起訴處分
    所認定之事實，原不足以拘束法院，法院得本於確信之見解
    自行認定。茲依前引刑案卷證所示，異議人事發當日雖在酒
    後不能駕駛動力交通工具之情形下駕車肇事，事後並經測得
    血液中酒精濃度達每百毫升390 毫克（390mg/dL），然依其
    事發當日於飲酒完畢後，不僅尚能自屏東市○○路、博愛路
    口駕車穿越屏東市區，至位在數公里外之上開事發現場，途
    中不乏多處重要交通路口，且多有轉向之處，斷非全無意識
    、知覺之人所能完成，茲依事發現場機車經其撞及倒地後，
    尚因滑行而留有刮地痕10餘公尺，其事故顯非輕微無感之擦
    撞事件，異議人於偵查中對檢察官問以「你為何停車？」，
    亦自承「我是撞到人才停車。」（詳臺灣屏東地方法院檢察
    署95年度偵字第4575號案卷第6 頁筆錄）等情，均足徵異議
    人明知發生事故，依常理其碰撞強度幾無不造成倒地滑行甚
    遠之機車騎士受傷之可能，乃異議人竟未即停車查看，嗣又
    行駛約300 公尺後，始因另生事故而停止，其肇事逃逸之事
    實，堪予認定。
四、本件異議人酒後駕車部分，固經異議人依本院確定之科刑判
    決完納罰金而執行完畢，然就肇事逃逸部分，則無經刑事處
    罰之事實，已如前述，原裁決不查，誤認異議人肇事致人受
    傷而逃逸部分之違規事實已經依刑事法律處罰而僅裁處吊銷
    駕駛執照之處分，其未依前引規定並處以罰鍰，顯係對處罰
    條件有無事實之誤認，非因裁量權行使使然，揆諸前開說明
    ，即無不利益變更禁止原則之適用，是本件異議人之異議雖
    無理由，然原處分既有上開違誤，自應由本院依法撤銷其處
    分，並依道路交通管理處罰條例第62條第3 項前段、第4 項
    前段規定，及違反道路交通管理事件統一裁罰標準表之規定
    ，處異議人罰鍰新臺幣9,000 元，並吊銷其駕駛執照，1 年
    內不得考領駕駛執照，以資適法。
據上論斷，應依道路交通案件處理辦法第20條前段，裁定如主文
。
中　　華　　民　　國　　96　　年　　1 　　月　　31　　日
                  　　　交通法庭  法  官  陳松檀
右正本證明與原本無異。
如不服本裁定應於收受送達後5 日內向本院提出抗告書狀敘述抗
告之理由抗告於臺灣高等法院高雄分院。
中　　華　　民　　國　　96　　年　　1 　　月　　31　　日
                                  書記官  林祥玉
